臺灣雲林地方法院刑事判決
110年度金訴字第30號
公  訴  人  臺灣雲林地方檢察署檢察官
被      告  許允穎


上列被告因違反洗錢防制法案件，經檢察官提起公訴（109年度
偵字第2023號），本院判決如下：
    主  文
本件免訴。
    理  由
一、公訴意旨略以：被告甲○○已預見申辦金融機構帳戶使用乃個
    人理財之行為，如無正當理由徵求他人提供金融機構帳戶者，極
    易利用徵求收受之他人帳戶作為與財產有關之犯罪工具，且將
    自己之金融機構帳戶提供他人使用，亟有可能遭他人實施詐
    欺犯罪及掩飾、隱匿犯罪所得，仍基於幫助詐欺取財及幫助
    洗錢之犯意，於不詳之時、地，將其不知情之子許○瑋（民
    國00年間生，真實姓名、年籍詳卷）所有之中華郵政股份有
    限公司斗六鎮北郵局帳號000-00000000000000號帳戶（下稱
    斗六鎮北郵局帳戶）之存摺、提款卡及密碼，交付予不詳之
    詐欺集團成員收受。而該詐欺集團取得許○瑋之斗六鎮北郵
    局帳戶後，即意圖為自己不法之所有，基於詐欺取財及洗錢
    之犯意聯絡，於108年10月初，透過交友軟體假藉專研投資
    理財人員名義，與告訴人趙俊超、張正翰結識攀談後，施詐
    誆稱以保證獲利為由，遊說投資來路不明之「億眾娛樂」網
    站云云，致告訴人趙俊超、張正翰聽聞後均誤信為真，陷於
    錯誤，遂分別自108年10月10日（起訴書誤載為108年10月12
    日，應予更正）起至10月24日止及自108年10月27日起至10
    月28日止，各依指示陸續轉帳合計新臺幣（下同）61萬4,00
    0元及4萬4,265元至斗六鎮北郵局帳戶，旋遭詐欺集團成員
    提領一空。被告即以此方式幫助該犯罪集團以詐術取得他人
    財物及掩飾、隱匿犯罪所得。因認被告涉犯刑法第30條第1
    項前段、第339條第1項之幫助詐欺取財罪嫌，及刑法第30條
    第1項前段、洗錢防制法第2條第2款（起訴書誤載為第2項，
    應予更正）、第14條第1項之洗錢罪嫌等語。
二、按曾經判決確定者，應諭知免訴之判決；該免訴之判決，得
    不經言詞辯論為之，刑事訴訟法第302條第1款、第307條分
    別定有明文。又刑事訴訟法第302條第1款規定「案件曾經判
    決確定者，應諭知免訴之判決」，係以同一案件，已經法院
    為實體上之確定判決，該被告應否受刑事制裁，即因前次判
    決而確定，不能更為其他有罪或無罪之實體上裁判。此項原
    則，關於實質上一罪或裁判上一罪（如：刑法第55條所定一
    行為而觸犯數罪名之想像競合犯），其一部事實已經判決確
    定者，對於構成一罪之其他部分，亦有其適用；蓋此情形，
    係因審判不可分之關係，在審理事實之法院，對於全部犯罪
    事實，依刑事訴訟法第267條之規定，本應予以審判，故其
    確定判決之既判力，自應及於全部之犯罪事實（最高法院10
    0年度台上字第6561號判決意旨參照）。換言之，國家對於
    被告的一個不法行為只有一個刑罰權，法院也只能對被告的
    同一個不法行為進行一次實體裁判。
三、經查：
　㈠被告前因「可預見將自己所持有之金融帳戶交予他人使用，
    可能遭行騙者作為詐取被害人匯款之人頭帳戶，使行騙者將
    詐得之款項轉帳至所提供之帳戶後領取花用，且可預見使用
    人頭帳戶之他人係以該帳戶做為收受、提領詐欺贓款使用，
    提領後即產生遮斷資金流動軌跡而逃避國家追訴處罰效果。
    竟仍基於幫助他人犯詐欺取財、幫助洗錢之不確定故意，依
    真實姓名、年籍不詳『貸款業者』，自稱『陳先生』之詐欺集團
    成員指示，於106年8、9月間某日，在雲林縣斗六市萬年路
    之統一超商，將其子許○瑋所有之斗六鎮北郵局帳戶之存摺
    、提款卡及密碼，以交貨便寄送方式，提供該『陳先生』暨所
    屬詐欺集團成員使用。嗣該詐欺集團不詳成員（無證據證明
    已達3人以上或有未滿18歲之人共同犯之）於取得斗六鎮北
    郵局帳戶之提款卡及密碼後，即共同意圖為自己不法之所有
    ，基於詐欺取財及洗錢之犯意聯絡，於108年9月21日透過通
    訊軟體Wechat向告訴人陳駿昇佯稱：儲值遊戲平臺「億眾娛
    樂」之遊戲點數，每日會產生帳戶餘額1%之隔夜金云云，致
    告訴人陳駿昇陷於錯誤，於108年10月1日中午12時14分及12
    時16分許，先後跨行轉帳2筆3萬元至斗六鎮北郵局帳戶內，
    所轉入之款項旋遭上開詐欺集團不詳成員提領殆盡而不知去
    向」之犯行，經臺灣雲林地方檢察署檢察官以109年度偵字
    第3086號案件提起公訴，嗣經本院以109年度易字第668號判
    決認定被告犯幫助洗錢罪，並判處有期徒刑2月，併科罰金2
    萬元（下稱前案），該案業於110年3月30日確定等情，有前
    案之判決書及臺灣高等法院被告前案紀錄表附卷可稽（見本
    院卷第5至7、17至26頁），且經本院調取該案電子卷證核閱
    無訛，此部分事實，堪可認定。
　㈡細繹被告於本案警詢及偵訊時之供述，係稱其於106年9月底
    前某時，為申辦貸款，依網路上不詳「貸款業者」之指示，
    在某統一超商內寄交其保管之斗六鎮北郵局帳戶之存摺及提
    款卡，嗣因無法與該「貸款業者」取得聯繫，致無從取回所
    寄出之存摺及提款卡，乃於106年10月12日向郵局辦理掛失
    原斗六鎮北郵局帳戶之存摺並申請補發新存摺，之後未再將
    存摺提供他人使用等語（見警卷第3至7頁；偵卷第21至25頁
    ），而參酌卷附中華郵政股份有限公司雲林郵局以109年9月
    25日雲營字第1092900559號函所附之資料（見偵卷第37至55
    頁），可知被告於106年10月12日辦理掛失及補發斗六鎮北
    郵局帳戶存摺之手續時，並未同時掛失或申領該帳戶之新提
    款卡使用，由此已足推知被告於106年9月底前某時，將所保
    管之斗六鎮北郵局帳戶之存摺、提款卡寄出後，即未曾取回
    所寄出之帳戶資料，且其嗣後未曾掛失、補辦該帳戶之提款
    卡，故先前因被告寄出而取得提款卡之人，自得於被告申辦
    掛失存摺後，持續以斗六鎮北郵局帳戶之提款卡提領該帳戶
    內款項之事實。再觀之本案告訴人趙俊超、張正翰所陳不詳
    詐欺集團成員對其等分別實施詐術之方式，均係在網路上以
    真實姓名、年籍均不詳之網友身分，佯稱其等僅須依指示在
    「億眾娛樂」網站投注不等金額或申辦該網站之黃金VIP會
    員，即可因此投資獲利云云（見警卷第11至21頁），此核與
    上開前案認定告訴人陳駿昇遭詐騙之情節雷同，又本案2位
    告訴人遭詐騙之時間均為108年10月間，其等受騙後各依指
    示陸續轉帳至斗六鎮北郵局帳戶之時間，分別為自108年10
    月10日起至10月24日止（合計匯款61萬4,000元），及自108
    年10月27日至10月28日止（合計匯款4萬4,265元），上開轉
    帳期間亦與前案告訴人陳駿昇受騙及轉帳之時間相近，準此
    ，被告於106年9月底前某時，將斗六鎮北郵局帳戶之存摺、
    提款卡及密碼寄出（本案被告固未供稱有提供斗六鎮北郵局
    帳戶之提款密碼，惟其前案於本院準備程序中，已坦承係將
    該帳戶之提款密碼連同存摺及提款卡提供予自稱「陳先生」
    之人，見本院卷第65頁），而經不詳之詐欺集團取得後，該
    詐欺集團成員曾於密接之時間內，先後以類似之詐術訛詐前
    案及本案之3位告訴人，致3位告訴人受騙後分別於108年10
    月間陸續轉帳至斗六鎮北郵局帳戶內，嗣均經提領一空等情
    ，同堪認定。是被告顯係以一提供斗六鎮北郵局帳戶資料之
    行為，幫助不詳詐欺集團成員遂行詐取上開3位告訴人財物
    及隱匿詐欺犯罪所得去向之犯罪甚明。
  ㈢綜上，被告以一交付斗六鎮北郵局帳戶之存摺、提款卡及密
    碼予不詳詐欺集團之行為，同時幫助詐欺正犯詐欺前案告訴
    人陳駿昇及本案告訴人趙俊超、張正翰，並隱匿該等不法所
    得之去向，核屬以單一之幫助詐欺取財及幫助洗錢行為，侵
    害多數被害人之財產法益，為一行為觸犯數罪名之想像競合
    犯，故本案與前案為具裁判上一罪關係之同一案件，揆之前
    揭規定及說明，前案既經本院判決確定，本案即應為前案確
    定判決效力所及，自不得再行訴追而為其他有罪或無罪之實
    體上裁判，爰不經言詞辯論，逕為諭知免訴之判決。
據上論斷，應依刑事訴訟法第302條第1款、第307條，判決如主
文。
本案經檢察官王聖豪提起公訴。
中　　華　　民　　國　　110 　年　　4 　　月　　30　　日
                  刑事第六庭  審判長法  官  吳基華
                                    法  官  陳雅琪
                                    法  官  蘇珈漪
以上正本證明與原本無異。
如不服本判決應於收受判決後 20 日內向本院提出上訴書狀，並
應敘述具體理由；其未敘述上訴理由者，應於上訴期間屆滿後
20 日內向本院補提理由書（均須按他造當事人之人數附繕本）
。「切勿逕送上級法院」。
                              書記官  曾百慶  
中　　華　　民　　國　　110 　年　　4 　　月　　30　　日